【裁判字號】    98,訴,877
【裁判日期】    980827
【裁判案由】    給付報酬工程款
【裁判全文】
臺灣臺南地方法院民事裁定               98年度訴字第877號
原      告  上辰科技有限公司
法定代理人  乙○○
被      告  漢唐集成股份有限公司
法定代理人  甲○○
上列當事人間請求給付報酬工程款事件，本院裁定如下：
    主  文
本件移送臺灣臺北地方法院。
    理  由
一、按「對於私法人或其他得為訴訟當事人之團體之訴訟，由其
    主事務所或主營業所所在地之法院管轄」；「訴訟之全部或
    一部，法院認為無管轄權者，依原告聲請或依職權以裁定移
    送於其管轄法院」，民事訴訟法第2 條第2 項、第28條第1
    項分別定有明文。復按「因契約涉訟者，如經當事人定有債
    務履行地，得由該履行地之法院管轄」，同法第12條亦有明
    定。
(一)、又按「因踐約而提起之訴，乃債權者據契約之本旨，求履行
    債務之訴也，例如買賣契約，買主要求交付該物，則應起訴
    於賣主住址所在地之審判衙門。若賣主要求交付該價，則應
    起訴於買主住址所在地之審判衙門是民」為民事訴訟法第12
    條立法理由所明揭。所謂「債務履行地，專指當事人以契約
    訂定之清償地而言」。
(二)、且所謂債務履行地，指當事人以契約所訂之債務履行地為限
    ，民法第314 條所定之清償地，非此所稱之履行地。在雙務
    契約，如各當事人所負債務之履行地不同，而有兩處之履行
    地，仍應依原告主張之債務為基準定其履行地，例如在確認
    之訴或給付之訴，以被告之債務履行地為基準，在消極確認
    之訴，則以被告主張原告之債務履行地為基準（參照陳計男
    先生著民事訴訟法論上冊第48、49頁）。
二、經查：本件原告起訴主張被告設置所在地為臺北市文山區○
    ○○路○段297號6樓，又本件原告請求被告所給付者，乃原
    告承攬被告在奇美電子股份有限公司6廠（地址：臺南縣新
    市鄉○○路21號）消防誘導燈及廣播系統設備安裝工程之最
    後工程尾款含稅之款項，而就此雙務契約，兩造並未約定承
    攬款項之給付地點為何，並經被告為管轄之抗辯，自無從依
    民事訴訟法第12條定管轄之法院。
(一)、雖原告主張：本件兩造約定之承攬施作工程地點即債務履行
    地在台南縣，得由債務履行地之法院即本院管轄云云。被告
    則抗辯其公司主營業所在台北縣新店市，應依民事訴訟法第
    1 條規定，以臺灣臺北地方法院為管轄法院。然依前開民事
    訴訟法第12條立法理由及前開說明，原告承攬施作工程地點
    臺南縣並非即為被告所負債務即給付工程款之履行地，則原
    告主張本件有履行地法院管轄之適用，即無可採，被告為管
    轄之抗辯，應屬可採。
(二)、從而，原告向無管轄權之本院起訴，於法尚有未合，爰依職
    權將本件移轉於其管轄法院。
三、依民事訴訟法第28條第1 項、第2 條第2 項，裁定如主文。
中    華    民    國    98    年    8    月     27    日
                  民事第一庭    法  官  曾鴻銘
以上正本係照原本作成。
如對本裁定抗告須於裁定送達後10日內向本院提出抗告狀，並繳
納抗告費新臺幣1,000元。
中    華    民    國    98    年    8    月     27    日
                                書記官  盧昱蓁


司法院資訊處製作；財團法人民間司法改革基金會備份。
